臺灣彰化地方法院民事判決　　　　　　　 94年度婚字第540號
原　　　告　甲○○
訴訟代理人　丙○○律師
被　　　告　乙○○○
上列當事人間離婚事件，本院於民國94年11月25日言詞辯論終結
，判決如下：
    主    文
准原告與被告離婚。
訴訟費用由兩造各負擔二分之一。
    事實及理由
一、原告方面：
  (一)兩造於民國67年10月11日結婚，育有三子，詎婚後因兩造間
    個性不合及婆媳間問題，雙方互動不佳，被告竟於幼子才滿
    八個多月時，獨自離家出走，原告曾循多方管道與被告及其
    娘家人溝通，請被告返家未果，曾訴請法院履行同居勝訴，
    被告回家短暫居住一陣子，惟於民國75年8月21日下午六時
    ，因不滿婆婆江胡蔥管教兩造之子江昌陵抽煙的事，竟出手
    毆打婆婆致右眼周圍瘀腫，嗣原告之母為家庭和諧，不願追
    究而撤回告訴，然被告對婆婆告訴一節，心生不滿，隨即離
    家他去，惡意遺棄原告及三名年幼子女，三名子女由原告獨
    立扶養長大成人，爰本於民法第1052條第1項第5款規定訴請
    離婚。又近二十年來，兩造間未有夫妻同居之實，夫妻間情
    份蕩然無存，兩造間各自生活多年來，雙方誠信、互賴、感
    情基礎喪失，兩造間婚姻已生破綻，難予再維繫，併本於民
    法第1052條第2項規定，訴請離婚。
  (二)否認有毆打被告情事，及否認被告返家後予驅趕的事，被告
    提出驗傷單日期，當時被告已離家出走，原告不可能毆打她
    。至於拆除舊床，是原告之子江昌陵拆的，因為床組已十分
    破舊，又占空間，故予拆除，並不是因被告的緣故。提出戶
    籍謄本一件、75年度易字第1324號刑事判決影本為證，並聲
    請訊問證人即兩造之子江昌陵。
二、被告方面：
    駁回原告之訴。被告沒做錯什麼事，為什麼要離婚？兩造住
    在一起時，原告即經常毆打被告，兩造也經常爭吵，而兩造
    分居後，被告想回去，就遭受原告驅趕，或原告的母親將原
    告拉到旁邊去，不理會被告；原告甚至將房間床拆掉，讓被
    告回去也沒地方可睡。
三、得心證的理由：
  (一)、原告主張兩造為夫妻關係現仍存續中，及兩造間因個性不
      合，時常爭吵，及被告於民國75年間因與婆婆發生傷害案
      件，因婆婆為刑事告訴，相當不諒解，憤而離家迄今，兩
      造間分居近二十年之之事實，業據原告提出戶籍謄本、刑
      事判決影本為證，並經證人即兩造之子江昌陵到場證述：
      「我現與爸爸同住，媽媽20幾年前就沒有與我們同住，我
　　　已經10幾年沒看過媽媽，我上次看見媽媽是在我國小3 年
  　　級，約15年前。媽媽離家期間除了打電話回來騷擾我們之
    　外，不曾沒有回來看過我們。媽媽在我5、6歲時離家，當
      時我就讀幼稚園哭的很慘，當時對爸媽相處情形不是很有
      印象。就我與奶奶相處20幾年來，我認為奶奶不是很殘酷
      的人，她的個性很平和，不可能有毆打媽媽的情形；家裏
      床因太破舊了，且占空間，所以我才把它拆掉」等語。雖
      被告辯稱遭原告毆打始離家，並提出76年8月5日、75年8
      月21日、75年10月6日之診斷證明書為證，然原告否認曾
      毆打被告。經查，因時隔近二十年之久，已無從查證被告
      離家之原因是否因遭原告毆傷，或因與她婆婆告訴傷害案
      有關，惟兩造間分居近二十年之事實，堪信為真實。
　(二)、按民法第1052條第2項規定，有前項以外之重大事由，難
  　　以維持婚姻者，夫妻之一方得請求離婚。但其事由應由夫
    　妻之一方負責者，僅他方得請求離婚。按婚姻係以夫妻能
      營終生生活為目的之共同生活關係，係以男女雙方感情，
      誠摯相愛為基礎，以心投意合，相互扶持，彼此容忍，共
      營婚姻生活，建立幸福美滿家庭；且夫妻關係立於平等之
      地位，各得維持其個人之尊嚴。再感情非一廂情願之事，
      故所謂難予維持婚姻之事由，須該事由足以妨害婚姻互愛
      、互信、互敬，已達任何人處於同一境況，均將無意維持
      婚姻之程度。本件兩造間均自承自國75年間迄今分居近二
      十年，分居兩地迄今，未互相連絡或關懷，形同陌路，感
      情基礎喪失殆盡，況原告主觀上無再維持婚姻之意願，本
      件兩造婚姻已生破綻而無回復之可能。原告為離婚之請求
      ，為有理由，依法應予准許。惟被告之行為，應為伸張權
      利所必要，爰命原告負擔一部分之訴訟費用。
據上論結，本件原告之訴為有理由，依民事訴訟法第78條、第81
條判決如主文。
中　　華　　民　　國　　94　　年　　12　　月　　 9    日
                  家事法庭      法　官　王鏡明
以上正本係照原本作成
如對本判決上訴應於判決送達後20日內向本院提出上訴狀
中　　華　　民　　國　　94　　年　　12　　月　　12  　日
                            　　書記官　楊美芳
